【裁判字號】    90,交易,240
【裁判日期】    900717
【裁判案由】    過失致死
【裁判全文】
臺灣桃園地方法院刑事判決                          九十年度交易字第二四號
    公  訴  人  臺灣桃園地方法院檢察署檢察官
    被      告  甲○○
右列被告因過失致死案件，經檢察官提起公訴（九十年度偵字第五三五五號），本院
判決如左：
        主  文
甲○○因過失致人於死，處有期徒刑陸月，如易科罰金以參佰元折算壹日。緩刑貳年
。
        事  實
一、甲○○於民國九十年一月六日七時四十五分許，騎乘車牌號碼ＺＥＰ─七一一號
    輕型機車，由桃園往林口方向行駛，準備前往補習班補習，途經桃園縣龜山鄉○
    ○路橋上適有羅火船騎乘腳踏車同向行駛於正前方，甲○○欲從羅火船左方超車
    ，原應注意機車要超越前車時，應保持半公尺以上之間隔，於當時情形，並無不
    能注意之情事，竟疏未注意保持半公尺以上之間隔，貿然超越，致其所騎乘之機
    車前方擋泥板右側，擦撞羅火船所騎乘之腳踏車後輪，羅火船因而人車倒地，受
    有外傷性硬腦膜上出血，硬腦膜下出血合併蜘蛛網膜下腔出血、頭骨破裂、頭皮
    裂傷兩處、四肢多處擦傷等處之傷害，經送醫急救後，因前開傷害，延至同年月
    九日十二時許，仍因傷重不治死亡。甲○○於肇事後，於有偵查犯罪權限機關未
    發現犯罪前，除立即向警報案，主動表示為肇事人，並於警員林正峰據報循線前
    往敏盛醫院時，向警員坦承為肇事之人，自首進而接受裁判。
二、案經甲○○自首及臺灣桃園縣警察局龜山分局報告臺灣桃園地方法院檢察署檢察
    官相驗後自動檢舉偵查起訴。
    理  由
一、訊據被告甲○○對於右揭時、地騎乘機車肇事，導致被害人死亡之事實直承不諱
    ，並有道路交通事故調查報告表一紙（參相驗卷第九頁）及現場草圖（參相驗卷
    第八頁）、現場照片十六張（參相驗卷第十至十七頁）、敏盛醫院診斷證明書（
    參相驗卷第二十二頁）在卷可稽。又被害人羅火船確係因本件交通事故不治死亡
    ，亦經臺灣桃園地方法院檢察署檢察官督同法醫師相驗屬實，並製有勘驗筆錄（
    相驗卷第十八頁）、相驗屍體證明書（參相驗卷第二十一頁）、驗斷書（參相驗
    卷第二十三至二十八頁）各一件及相驗照片七張（參相驗卷第三十至三十三頁）
    在卷足憑。按汽車超車及讓車時，前行車減速靠邊或以手勢或亮右方向燈表示允
    讓後，後行車始得超越。超越時應顯示左方向燈並於前車左側保持半公尺以上之
    間隔超過，行至安全距離後，再顯示右方向燈駛入原行路線，道路交通安全規則
    第一百零一條第四款定有明文。被告為駕駛人，自承領有駕駛執照，自應孰諳上
    開規定，依當時情況天晴，有日間自然光線，視線良好，道路平坦，又無不能注
    意之情事，詎其疏於注意，違規未與前車保持半公尺以上之間隔距離，致於超越
    前車時，前方擋泥板，擦撞被害人騎乘之腳踏車後輪，致被害人當場人車倒地，
    其有違反前開規定之過失甚明。且被害人羅火船確因本件車禍事故而死亡，被告
    之過失與被害人之死亡間復有相當因果關係，從而本件事證明確，被告右揭犯行
    堪予認定。
二、核被告所為，係犯刑法第二百七十六條第一項之過失致人於死罪。其於偵查機關
    尚不知孰為犯人之前，主動報案，且於警員到場處理時，表示其為肇事者，業據
    證人即當時處理警員林正峰於本院調查時證述：「．．．被告在之前自行打電話
    報案，說她撞到人了，我就去醫院找人，被告有向我承認她肇事。」（參本院九
    十年六月十五日訊問筆錄），事後接受本院之審理，已符合刑法第六十二條前段
    自首規定之要件，應依該規定減輕其刑。查被告行為後，刑法第四十一條將原「
    犯最重本刑為三年以下有期徒刑以下之刑之罪，而受六月以下有期徒刑或拘役之
    宣告，因身體、教育、職業或家庭之關係，執行顯有困難者，得以一元以上三元
    以下折算一日，易科罰金」之規定，於九十年一月四日修正為刑法第四十一條第
    一項前段，修正後之新規定為「犯最重本刑為五年以下有期徒刑以下之刑之罪，
    而受六月以下有期徒刑或拘役之宣告，因身體、教育、職業、家庭之關係或其他
    正當事由，執行顯有困難者，得以一元以上三元以下折算一日，易科罰金」，上
    開修正後之新規定已於九十年一月十日經總統公布，而於同年一月十二日生效施
    行，是被告行為後法律已有變更，經比較新舊法之結果，修正後之新規定對被告
    並無不利，應依刑法第二條第一項前段之規定，適用裁判時即修正後之刑法第四
    十一條第一項前段之規定，併予敘明。爰審酌被告無前科，此有臺灣高等法院被
    告全國前案紀錄表可稽，以及其過失之程度、事後已與被害人家屬達成和解，並
    已依約賠償新臺幣二百零一萬元，被害人家屬乙○○於本院調查表示宥恕（參本
    院九十年五月三十一日訊問筆錄），此有和解一紙（參偵卷第九至十一頁、本院
    卷）附卷可稽，及其犯後坦承犯行，態度良好等一切情狀，量處如主文所示之刑
    ，並諭知易科罰金之折算標準。末查被告前未曾受有期徒刑以上刑之宣告，此有
    臺灣高等法院被告全國前案紀錄表存卷可按，其因一時疏忽，致罹刑章，且事後
    已與被害人家屬達成和解，經此次教訓，當知所警惕而無再犯之虞，本院綜核其
    上述情事，因認其所宣告之刑以暫不執行為適當，故併諭知緩刑二年，以勵自新
    。
據上論斷，應依刑事訴訟法第二百九十九條第一項前段，刑法第二條第一項前段、第
二百七十六條第一項、修正後第四十一條第一項前段、第六十二條前段、第七十四條
第一款，罰金罰鍰提高標準條例第一條前段、第二條，判決如主文。
本案經檢察官張尹敏到庭執行職務。
中      華      民      國    九十      年      七      月     十七     日
                                   臺灣桃園地方法院交通法庭
                                       審判長法  官  王  兆  飛
                                             法  官  江  振  義
      法  官  李  桂  英
右正本證明與原本無異。
如不服本判決，應於判決送達後十日內向本院提出上訴狀( 應附繕本 )，上訴於
臺灣高等法院。
                                             書記官  梁  麗  雲
中      華      民      國    九十      年      七      月     十七     日
附錄：本案論罪科刑法條全文：
刑法第二百七十六條第一項
因過失致人於死者，處二年以下有期徒刑、拘役或二千元（現已提高十倍為二萬元）
以下罰金。


司法院資訊處製作；財團法人民間司法改革基金會備份。
